【裁判字號】    99,簡上,155
【裁判日期】    990531
【裁判案由】    詐欺
【裁判全文】
臺灣臺南地方法院刑事判決             99年度簡上字第155號
上  訴  人  臺灣臺南地方法院檢察署檢察官
被      告  丙○○
上列上訴人因被告詐欺案件，不服臺灣臺南地方法院中華民國99
年4月6日99年度簡字第743號第一審判決（聲請簡易判決處刑案
號：98年度偵緝字第863號），提起上訴，及請求移送併辦（移
送併辦案號：臺灣臺南地方法院檢察署99年度偵字第5808號），
本院管轄之合議庭判決如下：
    主  文
原判決撤銷。
丙○○幫助犯詐欺取財罪，處有期徒刑陸月，如易科罰金，以新
臺幣壹仟元折算壹日。
    事  實
一、丙○○能預見將申請之行動電話門號交付他人使用，可能將
    被犯罪集團作為詐財與其他犯罪之聯絡工具，竟基於幫助詐
    欺之不確定故意，於民國97年10月11日（0000000000行動電
    話門號申辦日）至同年10月23日間之某日，在不詳地點，將
    其申辦之遠傳電信股份有限公司（下稱遠傳電信）00000000
    00行動電話門號SIM 卡，交與真實姓名年籍不詳之人及其所
    屬之詐欺集團使用。嗣詐欺集團在收受前開門號後，旋基於
    意圖為自己不法所有之犯意聯絡，於自由時報上刊登刷卡換
    現金之廣告，並留下上開門號作為聯絡之用。嗣先後有(一)乙○○於97年10月23日下午3時許，因閱覽上揭廣告而撥打上
    揭行動電話號碼與自稱「陳先生」之男子聯絡，雙方約定同
    日下午8時10分許，至臺南市○○路○段658號新光三越百貨
    G樓，由乙○○持其所有信用卡至皮包專賣店刷卡購買價值
    新臺幣（下同）170,150元之皮包後交予「陳先生」，「陳
    先生」復佯稱要取該皮包去換現金，要求乙○○現場等候，
    惟「陳先生」一去不返，乙○○始知受騙，報警查知上情；
    (二)繼丁○○閱覽上揭廣告後，於97年11月25日撥打上揭行動
    電話門號與詐欺集團成員聯絡後，分別前往臺中市○○路○
    段315號LV旗艦店，及臺中市新光三越百貨公司，以刷卡方
    式計購得LV皮包3只（價值103,400元）後，詐欺集團成員向
    丁○○佯稱要返家拿錢付給丁○○云云，致丁○○陷於錯誤
    ，將LV皮包3只交該詐欺集團成員。嗣該詐欺集團始終未返
    回，丁○○始驚覺受騙，經報警處理而查悉上情。
二、案經臺南市警察局第二分局報告臺灣臺南地方法院檢察署檢
    察官聲請簡易判決處刑，及臺中市警察局第一分局報請臺灣
    臺中地方法院檢察署呈請臺灣高等法院檢察署令轉臺灣臺南
    地方法院檢察署檢察官偵查後移送併辦。
    理  由
壹、證據能力方面
    被告以外之人於審判外之陳述，經當事人於審判程序同意作
    為證據，法院審酌該言詞陳述或書面陳述作成時之情況，認
    為適當者，亦得為證據，刑事訴訟法第159條之5第1項定有
    明文。查證人即被害人乙○○及丁○○於警詢時之證述，為
    審判外之陳述而屬傳聞證據，而公訴人及被告於本院準備程
    序中對於該項警詢證述之證據能力均表示無意見，且本院審
    酌該項證據資料作成之情況，核無違法取證或其他瑕疪，且
    為證明本件犯罪事實所必要之重要關係事項，認為以之作為
    證據為適當，上開證人於審判外之陳述自得採為證據。
貳、實體方面
一、被告丙○○矢口否認有何幫助詐欺犯行，辯稱：未申辦上揭
    遠傳電信行動電話門號，也沒有將該遠傳電信行動電話門號
    SIM 卡交給他人云云。經查：
  (一)被告雖於偵查中否認有申辦上揭遠傳電信行動電話門號，然
    其於本院準備程序改稱：伊當時去辦威寶電信的兩個門號，
    有簽很多文件，只知道簽名，沒有仔細看等語（本院卷第18
    頁），嗣於本院審理中再經審判長詢問究竟係「沒填寫上揭
    遠傳電信行動電話門號申請書」抑或「簽很多文件，不知道
    有無填寫上揭遠傳電信行動電話門號申請書」，被告供稱：
    伊當時是去辦威寶電信的兩個門號，有簽很多文件，但不知
    道有沒有簽到遠傳門號這支等語（本院卷第21頁背面）；經
    本院詳細比對上揭遠傳電信行動電話門號申請書（98年度核
    交字第3553號卷第5頁）及被告98年9月1日偵訊中所書寫之
    姓名、地址（上揭核交字卷第18頁），以肉眼觀察被告上揭
    遠傳電信行動電話門號申請書筆跡與參對筆跡之結構佈局、
    態勢神韻、起筆、收筆、筆力、筆速、連筆、筆序等筆畫細
    部特徵均相同，且被告於本院審理時亦不否認上揭遠傳電信
    行動電話門號申請書為其筆跡，已堪認定上揭遠傳電信行動
    電話門號申請書確係被告所親自填寫。至被告雖以前詞辯稱
    其不知自己有辦上揭遠傳電信行動電話門號，然被告既自承
    當時是去申辦威寶電信兩個行動電話門號0000000000、0000
    000000，且有威寶資料查詢單可憑（上揭核交字卷第48頁）
    ，衡情被告只需填寫申請書上之客戶資料，且被告係民國54
    年3月1日出生，已具一定之社會經歷，豈會不知自己所簽名
    為何種文件，是被告所辯，實難採信。
  (二)被害人乙○○、丁○○因閱覽自由時報上刊登刷卡換現金之
    廣告，撥打該則廣告所留上揭遠傳電信行動電話門號，遭不
    詳姓名年籍成年人帶往上揭百貨公司刷卡購買皮包，致渠等
    陷於錯誤將皮包交付而被騙取上揭刷卡金額之事實，業據被
    害人乙○○、丁○○分別於警詢時指述綦詳（臺南市警察局
    第二分局警卷第1至2頁、臺中市警察局第一分局警卷第16至
    18頁、第21至23頁），並有被害人乙○○所提出之新光三越
    簽單影本4紙（臺南市警察局第二分局警卷第3頁）、DIOR交
    易明細資料1紙（臺南市警察局第二分局警卷第4頁）、LOUI
    S VUITTON交易明細資料5紙（臺南市警察局第二分局警卷第
    5至9頁）、自由時報廣告（臺南市警察局第二分局警卷第10
    、11頁），及被害人丁○○所提出之新光三越97年11月25日
    發票、新光三越信用卡簽單、臺灣路威台中分公司信用卡簽
    單各1紙（臺中市警察局第一分局警卷第26頁），與上揭遠
    傳行動電話門號97年10月23日、97年11月25日通聯調閱查詢
    單（臺南市警察局第二分局警卷第12至18頁、臺中市警察局
    第一分局警卷第29至31頁）附卷可稽，足認被害人乙○○、
    丁○○指訴因撥打上揭遠傳電信行動電話門號遭詐騙，應屬
    事實，且被告上開遠傳電信行動電話門號確已遭不詳姓名年
    籍之成年人共同用以當作詐騙被害人之工具甚明。
  (三)被告雖否認有交付上揭遠傳電信行動電話門號卡給他人云云
    ，然查被告於98年7月24日檢察官偵訊時已供承：伊曾經去
    申辦威寶門號，他們說辦門號可以換現金，當時辦威寶門號
    0986開頭兩個門號，兩支門號換現金1500元等語（98年度偵
    緝字第863號卷第17頁），且依檢察官所調取之威寶資料查
    詢單（上揭核交字卷第48頁），被告係於97年10月10日申辦
    0000000000、0000000000兩支威寶門號；則被告既已自白曾
    販賣威寶電信兩支門號，且未能交待其於申辦威寶電信門號
    後之翌日（97年10月11日）所再度申辦之上揭遠傳電信行動
    電話門號卡去向，復審酌被告除申辦0000000000、00000000
    00兩支威寶門號外，尚自承其有申辦中華電信0000000000行
    動電話門號，且有中華電信查詢單（上揭核交字卷第44、45
    頁）可稽，而被告供稱其經濟能力不佳，實難認被告有何必
    需申辦兩支以上行動電話門號之正當理由，是足認被告所申
    辦上揭遠傳電信行動電話門號卡應已交付他人使用。
  (四)又按以現今一般人前往電信公司申辦門號使用並非難事，收
    費標準亦未因人而異，如非供作不法使用，應無另取得他人
    電話門號，而不以自己名義使用之必要。又行動電話門號事
    關個人隱私權益之保障，其專屬性甚高，若非與本人有密切
    親誼關係，難認有何理由可自由流通使用該行動門號，一般
    人均有妥為保管及防止他人任意使用之認識，且縱有特殊情
    況偶需交付個人行動電話予他人使用，亦必會瞭解他人使用
    電話之用途及合理性始行提供，參以坊間報章雜誌及新聞媒
    體，對於以簡訊、電話等方式通知中獎或如退稅、輕鬆借款
    等其他類似之不法詐騙方法及詐騙集團經常使用他人之行動
    電話門號，以隱匿其詐欺取財犯罪之不法行徑，規避檢警等
    執法人員之查緝，類此在社會上層出不窮之案件，亦迭經報
    導及再三批露，被告乃成年人，自能預見將行動電話門號提
    供給不認識之他人，有可能遭他人使用於詐欺取財等財產犯
    罪之用，被告竟仍提供其行動電話門號給他人使用，復無法
    說明合理之提供原因，自堪認被告確有幫助他人實施詐欺犯
    罪之不確定故意及犯行甚明，被告以上開情詞置辯，並否認
    有幫助詐欺犯行，不足採信。
  (五)綜上，被告有事實欄所載幫助詐欺取財犯行，事證明確，其
    上開所辯，為犯後飾卸之詞，不足採信，其犯行堪以認定，
    應依法論科。
二、核被告所為，係犯刑法第30條、第339 條第1 項之幫助詐欺
    取財罪，被告之犯行係屬幫助犯，應依刑法第30條第2 項之
    規定，按正犯之刑減輕之。又被告一個交付上開遠傳電信行
    動電話門號之行為，幫助成年詐騙集團成員遂行詐欺犯行，
    致乙○○、丁○○2人受有損害，係一行為而觸犯數罪名，
    為同種想像競合犯，應從一重之幫助詐欺罪論處。聲請簡易
    判決處刑意旨雖僅敘及被告交付上開遠傳電信行動電話門號
    致乙○○受騙之事實，惟被告於同一時、地交付上開遠傳電
    信行動電話門號，供成年詐欺集團成員詐騙丁○○之事實，
    與前開聲請簡易判決處刑之犯罪事實，係屬想像競合犯之裁
    判上一罪之關係，業如前述，依刑事訴訟法第267條之規定
    ，為聲請簡易判決處刑效力所及，本院自應一併加以審判。
    原審以被告罪證明確，予以論罪科刑，固非無見。惟原判決
    僅就被告交付上開行動電話門號供成年詐欺集團成員詐騙乙○○財物之犯行，加以審判，而未及就其餘被害人部分一併
    審理，尚有未洽，上訴意旨認原判決就此未及審酌，執此指
    摘原判決不當，為有理由，自應由本院將原判決予以撤銷改
    判。爰審酌被告明知詐騙行為猖獗，仍提供其手機門號予詐
    騙成員使用，除使被害人受有損害，並造成國家查緝犯罪之
    困難，嚴重破壞社會治安及金融秩序，所為實不足取及犯罪
    動機、目的、手段、所得利益、所生損害及犯後態度等一切
    具體情狀，量處如主文所示之刑，並諭知易科罰金之折算標
    準，以資懲儆。
據上論斷，應依刑事訴訟法第455條之1第1項、第3項、第36 9條
第1項前段、第364條、第299條第1項前段，刑法第30條第1項、
第2項、第339條第1項、第41條第1項前段，刑法施行法第1條之1
，判決如主文。
本案經檢察官甲○○到庭執行職務。
中    華    民    國    99    年    5     月    31    日
                  刑事第六庭  審判長法  官  蔡直青
                                    法  官  吳坤芳
                                    法  官  郭瓊徽
以上正本證明與原本無異。
不得上訴。
                                    書記官  曾郁芳
中    華    民    國    99    年    6     月    3     日
附錄本案論罪科刑法條全文
中華民國刑法第339條第1項
意圖為自己或第三人不法之所有，以詐術使人將本人或第三人之
物交付者，處 5 年以下有期徒刑、拘役或科或併科 1 千元以下
罰金。

司法院資訊處製作；財團法人民間司法改革基金會備份。
